臺灣高等法院臺南分院刑事判決
110年度上易字第572號
110年度上易字第573號
上  訴  人  
即  被  告  陳育正
上列上訴人因竊盜案件，不服臺灣雲林地方法院109年度易字第5
56、715號中華民國110年9月2日第一審判決（起訴案號：臺灣雲
林地方檢察署109年度偵字第5546、7390號），提起上訴，本院
判決如下：
    主  文
上訴駁回。
    犯罪事實
一、陳育正於民國109年7月9日12時許，騎乘車牌號碼000-000號
    普通重型機車，至嘉義縣○○鄉○○村○○路000號前，見郭瑞德
    所有之車牌號碼000-000號普通重型機車上插有鑰匙，竟意
    圖為自己不法之所有，基於竊盜之犯意，徒手竊取上開機車
    (已發還郭瑞德)，得手後騎車離去。嗣經郭瑞德發覺遭竊，
    報警處理，因而查悉上情。
二、陳育正於109年7月10日中午某時許，意圖為自己之不法所有
    ，基於加重竊盜之接續犯意，持客觀上得作為兇器使用之柴
    刀，以柴刀之木柄推開黎朋愿位於雲林縣斗六市之住處大門
    （詳細地址詳卷）後，侵入黎朋愿上開住宅，並竊取黎朋愿
    所有之新臺幣（下同）4,000元現金，復接續持黎朋愿放置
    於客廳之車牌號碼00-0000號自用小客車(下稱本案自用小客
    車，已發還黎朋愿)鑰匙，徒手竊取本案自用小客車，得手
    後駕駛本案自用小客車離開現場，並於同日將本案自用小客
    車棄置於雲林縣古坑鄉某路旁，嗣指使不知情之徐文貞（徐
    文貞所涉犯竊盜部分，另經臺灣雲林地方檢察署檢察官為不
    起訴處分）於翌（11）日4時許，在上開停放地點，駕駛本
    案自用小客車前往嘉義縣○○鎮○○里○○○000號前停放。嗣經黎
    朋愿發覺遭竊，報警處理，因而查悉上情。
三、案經雲林縣警察局斗六分局報告臺灣雲林地方檢察署檢察官
    偵查起訴。
    理  由
壹、證據能力部分
一、按被告以外之人於審判外之陳述，雖不符刑事訴訟法第159
    條之1至第159條之4之規定，而經當事人於審判程序同意作
    為證據，法院審酌該言詞陳述或書面陳述作成時之情況，認
    為適當者，亦得為證據；當事人、代理人或辯護人於法院調
    查證據時，知有第159條第1項不得為證據之情形，而未於言
    詞辯論終結前聲明異議者，視為有前項之同意，刑事訴訟法
    第159條之5第1項、第2項定有明文。本判決所引用具傳聞證
    據性質之供述證據部分，因檢察官及被告於本院準備程序中
    對於本院所提示之證據均同意有證據能力（見本院上易572
    卷第149至153頁），亦未於本案言詞辯論終結前具狀聲明異
    議，本院審酌該等被告以外之人審判外陳述作成時之情況，
    並無不能自由陳述之情形，亦無顯不可信之情狀，且未見有
    何違法取證或其他瑕疵，而與待證事實具有關聯性，本院認
    為以之作為證據應屬適當，自均得作為證據。
二、另本件所引用卷內非供述證據性質之證據資料，則均無證據
    證明係公務員違背法定程序所取得，亦無顯有不可信之情況
    ，且均經本院於審理期日提示而為合法調查，依刑事訴訟法
    第158條之4規定之反面解釋，亦應有證據能力。
貳、實體方面：
一、認定犯罪事實所憑證據及其理由：
  ㈠被告就上開犯罪事實坦承不諱，且⒈犯罪事實一部分，核與證
    人即被害人郭瑞德（見警918卷第3至7頁）之證述相符，並
    有雲林縣警察局斗六分局扣押筆錄、扣押物品目錄表、贓物
    認領保管單、雲林縣警察局車輛尋獲電腦輸入單、監視器錄
    影翻拍照片及現場照片在卷可查（見警918卷第13至18、19
    、21、23至25頁）；⒉犯罪事實二部分，核與證人即同案被
    告徐文貞（見警386卷第17至27頁、偵7390卷第113頁）、證
    人即告訴人黎朋愿（見警386卷第29至34頁）之證述相符，
    並有路口監視錄影畫面截圖1份（見警386卷第49至59頁）、
    現場照片55張（見警386卷第76至103頁）、內政部警政署刑
    事警察局刑生字第1090081264號鑑定書1份（見警386卷第10
    5至106頁）、車號查詢汽車車籍查詢結果1份（偵7390卷第1
    23頁）、雲林縣警察局斗六分局溝埧派出所受理各類案件紀
    錄表、發生竊盜案件紀錄表、雲林縣警察局車輛協尋電腦輸
    入單、失車－案件基本資料詳細畫面報表各1份（見警386卷
    第61至67頁）、雲林縣警察局斗六分局住宅竊盜現場勘察卷
    暨卷附之雲林縣警察局住宅竊盜現場勘察採證報告表、勘察
    採證同意書、證物清單、現場圖各1份（見警386卷第69至75
    頁）附卷可查，是被告之任意性自白與上開客觀證據得互為
    補強，均堪認為真正。
  ㈡綜上，本案事證明確，被告上開普通竊盜、攜帶兇器侵入住
    宅竊盜等犯行，均堪認定，應依法論罪科刑。　　　　　　
二、論罪部分：
  ㈠按刑法第321 條第1 項第3 款之攜帶兇器竊盜罪，係以行為
    人攜帶兇器竊盜為其加重條件，此所謂兇器，其種類並無限
    制，凡客觀上足對人之生命、身體、安全構成威脅，具有危
    險性之兇器均屬之，且祇須行竊時攜帶此種具有危險性之兇
    器為已足，並不以攜帶之初有行兇之意圖為必要（最高法院
    79年度台上字第5253號判決意旨參照）。經查，本案犯罪事
    實二部分，被告持柴刀為上開竊盜犯行，而前揭柴刀乃金屬
    製成，可推開告訴人黎朋愿住處大門，質地堅硬且刀鋒銳利
    ，客觀上當足以對人之生命、身體、安全構成威脅，顯具有
    危險性，係屬兇器無疑。
  ㈡核被告就犯罪事實一部分，係犯刑法第320條第1項之竊盜罪
    ；就犯罪事實二部分，係犯刑法第321條第1項第1款、第3款
    之攜帶兇器侵入住宅竊盜罪。而就犯罪事實二部分，被告係
    出於同一竊盜之目的，而為上開竊取行為，依一般社會健全
    觀念，在時間差距上難以強行分開，應視為數個舉動之接續
    施行，合為包括之一行為予以評價，應論以接續犯。又被告
    所犯上開2罪之犯意各別，行為互殊，應予分論併罰。
  ㈢又被告前因竊盜等案件，經本院以106年度聲字第161號裁定
    定應執行有期徒刑3年6月確定，於108年6月6日假釋付保護
    管束，並於108年8月23日假釋期滿未經撤銷，視為執行完畢
    等情，有臺灣高等法院被告前案紀錄表附卷可憑，是被告於
    受有期徒刑之執行完畢後，5年內故意再犯本案有期徒刑以
    上之各罪，均為累犯。依司法院釋字第775號解釋，依解釋
    文及理由之意旨，係指構成累犯者，不分情節，一律加重最
    低本刑，於不符合刑法第59條所定要件之情形下，致生行為
    人所受之刑罰超過其所應負擔罪責之個案，不符罪刑相當原
    則、比例原則。於此範圍內，在修正前，為避免發生上述罪
    刑不相當之情形，法院就該個案應裁量是否加重最低本刑；
    依此，該解釋係指個案應量處最低法定刑、又無法適用刑法
    第59條在內減輕規定之情形，法院應依此解釋意旨裁量不予
    加重最低本刑（最高法院108年度台上字第338號刑事判決意
    旨參照），而本件被告之犯罪情節，並無上開解釋所指罪刑
    不相當之情事，爰均依上揭規定加重其刑。
三、駁回上訴之理由：
　㈠原審適用刑法第320 條第1 項、第321條第1 項第1 款、第3 
    款、第47條第1 項、第41條第1項前段、第51條第5 款、第3
    8條第2 項前段、第38條之1 第1 項前段、第3項，刑法施行
    法第1 條之1 第1項之規定，並審酌被告不思以正當方式取
    得財物，而為竊取上開被害人、告訴人財物之犯行，且於犯
    罪事實二部分，持柴刀侵入告訴人黎朋愿住宅竊盜，不僅侵
    害告訴人黎朋愿之財產權，亦危害住宅安寧，欠缺法紀觀念
    及自我控制能力。參以被告除前開構成累犯之罪外，另有數
    次竊盜前科紀錄，被告理應知所警惕，從前案中記取教訓，
    然被告卻未能改善此惡習，誠屬不該。惟念及被告坦承犯行
    ，態度尚佳，且考量犯罪事實一之被害人，於警詢時表示不
    提出告訴等語（見警918卷第7頁），至於犯罪事實二部分，
    被告則尚未賠償告訴人之前揭損失。兼衡被告自陳高職肄業
    之教育程度；未婚，無子女；家庭成員有母親，母親現與胞
    姊同住；之前從事油漆之工作，每月收入約4 萬元；目前母
    親需被告撫養照顧等一切情狀，分別量處如原判決主文所示
    之刑，並就得易科罰金之有期徒刑部分，諭知易科罰金之折
    算標準。
　㈡又關於犯罪所得、工具應沒收部分，並說明：
  ⒈本案犯罪事實二部分，被告持以行竊之手套1只，屬其所有且
    供犯罪所用之物，業據其供述在卷（見原審715卷一第367頁
    ），爰依刑法第38條第2 項前段規定，宣告沒收之。至於本
    案犯罪事實二，針對被告用以行竊之柴刀，被告陳稱：柴刀
    不是我帶去的，是在告訴人黎朋愿家旁邊撿到的等語（見原
    審715卷一第367頁），且卷內亦無證據證明係為被告所有，
    故均不予宣告沒收之。
  ⒉關於犯罪事實一、二部分，被告所竊取之車牌號碼000-000號
    普通重型機車、00-0000號自用小客車，均已實際發還被害
    人及告訴人黎朋愿，此有贓物認領保管單、失車－案件基本
    資料詳細畫面報表（見警918卷第19頁、警386卷第67頁）存
    卷為憑，依刑法第38條之1第5項規定，均不予宣告沒收之。
  ⒊被告於犯罪事實二竊取之4,000元現金，為被告之犯罪所得，
    且尚未實際發還告訴人，爰依刑法第38條之1 第1 項前段、
    第3項之規定，宣告沒收之，於全部或一部不能沒收或不宜
    執行沒收時，各追徵其價額。
  ㈢經核原判決認事用法並無不合，量刑亦屬適當，被告上訴指
    摘原判決量刑過重，為無理由，應予駁回。
據上論結，應依刑事訴訟法第368條，判決如主文。
本案經臺灣雲林地方檢察署檢察官吳文城、黃立宇提起公訴，臺
灣高等檢察署臺南檢察分署檢察官李宛凌到庭執行職務。
中　　華　　民　　國　　110 　年　　12　　月　　29　　日
                  刑事第四庭    審判長法  官  郭玫利
                                      法  官  林臻嫺
                                      法  官  曾子珍
以上正本證明與原本無異。
不得上訴。
　　　　　　　　　　　　　　　　　　　書記官  李淑惠
中　　華　　民　　國　　110 　年　　12　　月　　29　　日
附錄本件論罪科刑法條全文：
中華民國刑法第320條
意圖為自己或第三人不法之所有，而竊取他人之動產者，為竊盜
罪，處五年以下有期徒刑、拘役或五十萬元以下罰金。
意圖為自己或第三人不法之利益，而竊佔他人之不動產者，依前
項之規定處斷。
前二項之未遂犯罰之。
中華民國刑法第321條
犯前條第一項、第二項之罪而有下列情形之一者，處六月以上五
年以下有期徒刑，得併科五十萬元以下罰金：
一、侵入住宅或有人居住之建築物、船艦或隱匿其內而犯之。
二、毀越門窗、牆垣或其他安全設備而犯之。
三、攜帶兇器而犯之。
四、結夥三人以上而犯之。
五、乘火災、水災或其他災害之際而犯之。
六、在車站、港埠、航空站或其他供水、陸、空公眾運輸之舟、
    車、航空機內而犯之。
前項之未遂犯罰之。